【裁判字號】    97,交聲,80
【裁判日期】    970623
【裁判案由】    違反道路交通管理處罰條例聲明異議
【裁判全文】
臺灣苗栗地方法院交通事件裁定         97年度交聲字第80號
原處分機關  交通部公路總局新竹區監理所苗栗監理站
異  議  人  甲○○
即受處分人
上列異議人即受處分人因違反道路交通管理處罰條例案件，對於
交通部公路總局新竹區監理所苗栗監理站中華民國97年4 月01日
所為竹監苗字第裁54－ZGB048631 號處分，聲明異議，本院裁定
如下：
    主  文
異議駁回。
    理  由
一、按汽車行駛於高速公路、快速公路或設站管制之道路，不遵
    使用限制、禁止、行車管制及管理事項之管制規則而有行車
    速度超過規定之最高速限或低於規定之最低速限之行為者，
    處汽車駕駛人新臺幣（下同）3,000 元以上6,000 元以下罰
    鍰，並予記違規點數1 點，道路交通管理處罰條例第33條第
    1 項第1 款、第63條第1 項第1 款分別定有明文。
二、原處分意旨略以：異議人即受處分人甲○○於民國97年1 月
    31日14時31分許，駕駛車號DE-4672 號自用小客車，行經國
    道3號南向241.6公里處，為國道公路警察局第七警察隊名間
    分隊警員逕行舉發「速限110 公里，經雷達（射）測定行速
    為123 公里，超速13公里」違規，嗣異議人於應到案日期前
    提出申訴表示不服，經函請舉發單位調查結果，仍認異議人
    確有前開違規行為，乃依道路交通管理處罰條例第33條第 1
    項第1 款、第63條規定及違反道路交通管理事件統一裁罰基
    準表，以異議人車速超過規定之最高時速未滿20公里為由裁
    罰新臺幣3,000 元，並記違規點數1 點。
三、異議人聲明異議意旨略以：其係因當時有一部白色福特小轎
    車在其後未保持安全距離故欲加速駛離而被員警拍到，其後
    之小客車卻未被拍到，員警執法偏頗云云。
四、經查：
（一）異議人於上開時地車速超過規定之最高時速未滿20公里事
      實，為異議人所不否認，並有原舉發機關即國道公路警察
      局第七警察隊名間分隊97年1 月31日公警局交字第ZGB048
      631 號舉發違反道路交通管理事件通知單、照片及內政部
      警政署國道公路警察局第七警察隊97年3 月7 日公警七交
      字第0970770515號書函各1 份附卷可稽，又本件舉發員警
      所使用之雷射測速儀，係由經濟部標準檢驗局於96年6 月
      14日檢定合格在案，檢定合格單號碼：MOGB0000000 ，有
      效期間字96年6 月14日至97年6 月30日，亦有卷附經濟部
      標準檢驗局第M0 0000000號雷射測速儀檢定合格證書影本
      1 份可稽，本件雷射測速儀所測得異議人駕駛車輛時速為
      每小時123 公里，亦未逾乎常情，是其準確性並無疑義，
      是異議人確有超速未滿20公里之違規屬實。
（二）依證人即國道公路警察局第七警察隊名間分隊警員乙○○
      於本院具結證稱：「我們當時在做定點執行，架設雷達測
      速儀；我們是以紅外線單點測速，如有超速車子，儀器就
      會自動鎖定、拍照，每次只會鎖定一台車。」、「（異議
      人稱當時是他車子後方有一台車逼近、違規，他才會超速
      ，對此有無意見？）我們定點測速，有效距離是一百多公
      尺，或許異議人的車子在之前與別台車有糾紛，我們並不
      清楚。」、「（你們鎖定一台車，可否鎖定另一台車？）
      沒有辦法。」、「（如有二台車違規，你們只鎖定一台車
      ，另一台車有可能無法鎖定違規？）是的。通常我們會以
      肉眼來判斷車速較快的車子。」、「（以相片來看有另一
      台車就緊貼在我車後，為何你說另一台車沒有違規？提示
      相片）單點的測速照片不可能影相內只有一台車，而照片
      上有白色十字就是描準點，我們只舉證這一台車的超速，
      其它車輛我們也是必須以電腦自動拍照為準。」等語（見
      本院97年5 月22日訊問筆錄），衡諸證人乙○○係依法執
      行公務之人員，與異議人素不相識，並無宿怨，亦無仇隙
      ，應無甘冒自身觸犯偽證罪之風險而設詞誣攀之理，故其
      所稱測速儀器拍攝採證異議人超速之證言應堪採信。異議
      人雖辯稱當時於其後行使之車輛，因未保持安全車距且業
      已超速，應該一起開單云云，除異議人所辯無非事後卸責
      之詞，委無足採，縱然為真，基於不法者不得主張平等權
      之原則，其他車輛是否因超速未被取締，亦無法作為異議
      人不罰之理由。
（三）交通警員掣單舉發違反道路交通管理處罰條例所列之違規
      事實，本質上為行政處分，係公務員基於職務上權力，依
      法就特定之具體事件所為具有公法上效果之單方行政行為
      ，基於公務員為公法上行為具有公信力之原則，該行政處
      分當可被推定為真正，其據以依法處分之事實認定亦為真
      正無誤，本此公信原則，立法者以道路交通管理處罰條例
      第92條第3 項之授權，賦予行政機關訂定違反道路交通管
      理事件統一裁罰基準及處理細則，使執勤員警得當機處分
      ，以達其維護交通秩序、安全之行政目的。反之，若謂公
      務員一切行政行為均需預留證據以證其實，則國家行政勢
      必窒礙難行。據此，刑事訴訟法就犯罪證據有關之規定中
      與屬行政秩序罰之交通違規裁罰本質不合之部分，自不在
      準用之列。從而，本院經查既無任何證據足資證明員警有
      捏造事實違法取締之情事，則執勤員警本其維護交通秩序
      、安全職責所為之舉發，自應受到合法、正確之推定。
五、綜上所述，異議人確有超速未滿20公里之違規行為，是原處
    分機關依道路交通管理處罰條例第33條第1 項第1 款、第63
    條第1 項第1 款（裁決書漏載）規定及違反道路交通管理事
    件統一裁罰基準表，以異議人車速超過規定之最高時速未滿
    20公里為由裁處上開金額罰鍰並記違規點數1 點，核無違誤
    ，是其異議為無理由，應予駁回。
六、據上論斷，應依道路交通案件處理辦法第19條，裁定如主文
    。
中    華    民    國    97    年    6     月    23    日
                  交通法庭  法  官  林 卉 聆
以上正本與原本無異。
如不服本裁定應於送達後5日內向本院提出抗告狀。
                            書記官  楊 慧 萍
中    華    民    國    97    年    6     月    23    日


司法院資訊處製作；財團法人民間司法改革基金會備份。
